【裁判字號】    98,訴,1438
【裁判日期】    990113
【裁判案由】    侵權行為損害賠償
【裁判全文】
臺灣士林地方法院民事判決              98年度訴字第1438號
原      告  甲○○
被      告  乙○○
訴訟代理人  黃梅芬律師
上列當事人間刑事附帶民事損害賠償事件，經本院刑事庭移送前
來（本院98年度士簡附民字第112 號），本院於民國98年12月29
日言詞辯論終結，判決如下：
    主  文
被告應給付原告新臺幣伍萬元，及自民國九十八年十二月十八日
起至清償日止，按週年利率百分之五計算之利息。
原告其餘之訴駁回。
本判決原告勝訴部分得假執行；但被告如以新臺幣伍萬元為原告
預供擔保或提存，得免為假執行。
原告其餘假執行之聲請駁回。
    事實及理由
一、原告起訴主張：
  (一)被告基於散布於眾之意圖，於民國98年7 月18日，在臺北市
    ○○區○○街50號4 樓住處，將足以詆毀原告名譽之不實內
    容文章（下稱系爭文章），張貼於被告個人網路部落格上，
    文章內以「堪稱男妓之網路大淫蟲」等語誹謗原告，並誣指
    原告因在外男女關係混亂而遭原公司革職等語，嗣因原告於
    98年4 月19日經友人告知後上網搜尋該文章，始知上情。被
    告散布之文字及內容足以毀損原告之名譽，被告前開妨害原
    告名譽之犯行，業經本院刑事庭以98年度士簡字第716 號刑
    事判決，判處被告罰金新臺幣（下同）6,000 元，減為罰金
    3,000 元確定。
  (二)被告稱其係於95年7 月16日遭車牌號碼6C-7412 號小客車（
    下稱系爭小客車）撞擊，該車車主竟未下車查看隨即離去，
    因其氣憤難平，於返家後以車號為關鍵字，於網路GOOGLE搜
    尋引擎查到系爭文章後，即轉貼於部落格上。惟原告所有之
    系爭小客車，車體顏色並非被告所稱之白色，且當日原告並
    未行經被告所指發生車禍路段，被告錯記車號，不知以何方
    式找到原告個人資料後，杜撰系爭文章。原告前妻因系爭文
    章屢與原告爭吵終至離婚；原告向來工作表現良好，亦因系
    爭文章而迭遭公司無故辭退。原告所受精神上痛苦至深且鉅
    ，被告應給付非財產上損害賠償160 萬元。
  (三)依民法第184 條第1 項、第195 條，聲明請求判決：
    1.被告應付原告160 萬元，及自刑事附帶民事起訴狀繕本送
      達翌日起至清償日止，按年息5%計算之利息。
    2.原告願供擔保，請准宣告假執行。
二、被告則辯稱：
  (一)被告於95年7 月16日下午，遭系爭小客車擦撞倒地，車主未
    下車查看逕行離去，被告記下車號後上網搜尋是否為贓車，
    而於GOOGLE論壇上發現有關系爭小客車車主之系爭文章，被
    告將系爭文章轉載張貼於被告所有之個人部落格，並註明出
    處網址，惟被告並未另加評論，亦未再轉貼至其他網頁，被
    告所為僅係於個人網路日誌上抒發心情，並無原告所指杜撰
    不實文章以詆毀原告名譽之意圖。且系爭文章內容詳載原告
    姓名、身分證字號、身高體重、婚姻家庭狀況、工作經歷、
    行動電話號碼、電子郵件信箱等資料，顯係熟識原告之人所
    為，被告無從得知。又原告未能證明其遭公司解雇及離婚，
    與被告轉載系爭文章之行為間有何因果關係。
  (二)並聲明請求判決：
    1.原告之訴及假執行之聲請均駁回。
    2.如受不利判決，願供擔保請准宣告免為假執行。
三、兩造不爭執之事實：
  (一)被告於98年7 月18日，在臺北市○○區○○街50號4 樓住處
    ，於其網路部落格上張貼文章內容略以原告「堪稱男妓之網
    路大淫蟲，同時交往許多女人」、「他會假照身分證、拿假
    名片、甚至假的離婚協議書騙你」、「在瑞輝藥廠是因為對
    外男女關係混亂被革職」等語。被告前開行為，經本院士林
    簡易庭以98年度士簡字第716 號刑事判決，認定被告意圖散
    布於眾，而散布文字，指摘及傳述足以毀損他人名譽之事，
    判處被告罰金6,000 元，減刑為3,000 元確定。此有前開刑
    事判決附卷可稽，並經本院依職權調閱前開刑事卷宗全卷（
    含臺灣士林地方法院檢察署98年度偵字第8735號偵查卷宗，
    下稱偵查卷）查核屬實。
  (二)原告為臺灣大學藥學系畢業，目前作業務工作，每月薪資為
    7 萬元；被告仍就讀於臺灣師範大學生命科學研究所，前曾
    為約聘專案研究助理（期間為98年4 月1 日起至98年12月31
    日止），月薪3 萬5,000元，目前無工作，亦無收入。
四、本件經兩造整理並簡化後之爭點為（本院卷第16頁背面）：
  (一)被告於其部落格上張貼系爭文章，是否已經損害原告名譽權
    ？並致其家庭、工作均受有損害？
  (二)如爭點(一)為肯定，原告得請求被告給付之非財產上損害賠償
    金額為若干？
五、茲就前開爭點，析述如下：
  (一)被告張貼系爭文章之行為，已損害原告名譽權：
    1.按因故意或過失，不法侵害他人之權利者，負損害賠償責
      任；不法侵害他人之身體、健康、名譽、自由、信用、隱
      私、貞操，或不法侵害其他人格法益而情節重大者，被害
      人雖非財產上之損害，亦得請求賠償相當之金額，民法第
      184 條第1 項前段、第195 條第1 項前段分別定有明文。
      又名譽有無受損害，應以社會上對個人評價是否貶損作為
      判斷之依據，苟其行為足以使他人在社會上之評價受到貶
      損，不論其為故意或過失，均可構成侵權行為（最高法院
      90年台上字第646 號判例意旨參照）。
    2.經查：被告張貼兩造不爭執事實(一)所示內容之系爭文章於
      網路上，其內容在客觀上足以使瀏覽系爭文章之人認為原
      告為道德上有嚴重瑕疵之人，並以「堪稱男妓之網路大淫
      蟲」之負面言詞評述之，顯已貶抑原告之人格、社會地位
      、道德形象，尤以被告所散布之對象為得瀏覽其部落格之
      不特定多數人，對於原告之名譽自有嚴重之貶損、毀壞，
      被告辯稱其僅僅為抒發心情，並無毀損原告名譽之故意云
      云，非可作為免責之理由。從而，被告張貼該文章之行為
      ，確已侵害原告之名譽權。
  (二)原告主張其婚姻、家庭、工作等亦因被告之行為而受有侵害
    ，為無理由：
    1.按損害賠償之債之成立，其損害之發生與有責原因事實間
      ，所謂之相當因果關係，係指依經驗法則，綜合行為當時
      所存在之一切事實，為客觀之事後審查，在一般情形上，
      有此環境、有此行為之同一條件，足以發生同一之結果者
      ，該條件即為發生結果之相當條件，其行為與結果為有相
      當之因果關係。反之，若在一般情形上，有此同一條件存
      在，依客觀之審查，不必皆發生此結果，該條件與結果尚
      非相當，而僅屬偶發之事實，其行為與結果間即難認為有
      相當因果關係，最高法院96年度台上字第2032號判決可資
      參照。
    2.本件原告主張被告侵害原告之名譽權外，尚侵害其工作權
      ，惟原告提出之95年至97年所得清單僅能證明這段時間確
      實多次更換工作，且原告復自承：「公司解僱的理由都是
      跟我說不適任」等語（本院卷第16頁），自難認定被告之
      行為與原告所稱工作權之損害有相當因果關係。原告復稱
      系爭文章造成其家庭失和、妻離子散云云，惟原告先稱其
      於98年4 月9 日始發現上開部落格張貼系爭文章，但原告
      與其前妻離婚時間是在97年間，顯見原告與其前妻離婚原
      因，與被告張貼系爭文章應無直接關連性，原告主張因被
      告行致其家庭失和云云，即屬無據。
    3.由是，原告主張其除名譽權外，尚有其他人格法益受到侵
      害，即屬無據。
  (三)被告應給付原告之非財產上損害賠償金額，以5 萬元為宜：
    1.按非財產上損害之慰撫金數額，究竟若干為適當，應斟酌
      被告過失程度、兩造身分、地位及經濟狀況，俾為審判之
      依據。原告雖主張被告僅因車禍細故即找出原告個人資料
      杜撰文章誹謗原告，其惡意非輕云云。惟被告與原告素不
      相識，此為原告所不否認，被告應無從得知原告之詳細個
      人資料，原告臆測被告杜撰系爭文章云云，尚非可信。復
      依被告提出之網頁搜尋資料（本院卷第33頁），顯示有關
      原告之文章於93 年9月間即於網路上流傳，而自系爭文章
      內容（偵查卷第20 頁 背面、第21頁參照）詳載原告姓名
      、身分證字號、身高體重、婚姻家庭狀況、工作經歷、行
      動電話號碼、電子郵件信箱等資料以觀，應為熟識原告之
      人所撰寫，是被告辯稱其非撰寫系爭文章之人，僅係將系
      爭文章原文張貼於自己之網路部落格之情，應屬可採。惟
      被告所張貼之文章，就原告之私生活多所負面指涉，衡情
      原告仍因被告之行為受有相當之痛苦。本院斟酌兩造目前
      之學歷、職業、收入（參見兩造不爭執事實(二)）、系爭文
      章於被告轉載前即已流傳於網路上、被告所轉載之系爭文
      章內容多原告名譽之損害程度、被告個人部落格瀏覽人數
      非眾（偵查卷第19頁、第23頁之統計人數參照）等一切情
      狀，認原告得請求被告給付之非財產上損害賠償，應以5
      萬元為適當，逾此部分之請求，即屬過高。
    2.按給付無確定期限者，債務人於債權人得請求給付時，經
      其催告而未為給付，自受催告時起，負遲延責任。其經債
      權人起訴而送達訴狀，或依督促程序送達支付命令，或為
      其他相類之行為者，與催告有同一之效力；遲延之債務，
      以支付金錢為標的者，債權人得請求依法定利率計算之遲
      延利息；應付利息之債務，其利率未經約定，亦無法律可
      據者，週年利率為百分之五，民法第229 條第2 項、第23
      3 條第1 項前段、第203 條分別定有明文。從而，原告本
      於侵權行為之法律關係，依民法第184 條第1 項前段、第
      195 條第1 項前段規定，訴請被告給付5 萬元，及自刑事
      附帶民事起訴狀繕本送達被告翌日即98年12月18日（本院
      卷第11頁參照）起至清償日止，按年息5%計算之利息，為
      有理由，應予准許，逾此部分所為之請求，則為無據，應
      予駁回。
六、本件判決所命給付未逾50萬元，依民事訴訟法第389 條第1
    項第5 款規定，就原告勝訴部分，應依職權宣告假執行；被
    告聲明願供擔保，請准免為假執行，於原告勝訴範圍內，亦
    無不合，爰酌定相當之擔保金額准許之。至原告敗訴部分，
    其假執行之聲請即失所附麗，應併予駁回。
七、本件事證已臻明確，兩造其餘攻防方法及訴訟資料經本院審
    酌後，核與判決結果不生影響，無庸一一論述，併此敘明。
八、本件損害賠償事件為刑事附帶民事訴訟，由刑事庭移送前來
    ，於辯論終結為止，當事人並無任何裁判費或其他訴訟費用
    之支出，不論何造勝敗訴，並無確定訴訟費用額之必要，無
    庸就訴訟費用之負擔為諭知，附此敘明。
九、據上論結，原告之訴為一部有理由，一部無理由，依民事訴
    訟法第389 條第1 項第5 款、第392 條第2 項，判決如主文
    。
中    華    民    國    99    年    1     月    13    日
                  民事第二庭  法  官  王怡雯
以上正本證明與原本無異。
如對本判決上訴，應於判決送達後20日內向本院提出上訴狀。
中    華    民    國    99    年    1     月    13    日
                              書記官  桂大永

司法院資訊處製作；財團法人民間司法改革基金會備份。
